臺灣高等法院花蓮分院民事裁定　　　　　　96年度抗字第43號
抗　告　人
即　債務人　國統大飯店企業股份有限公司
法定代理人　乙○○
相　對　人　教育部
法定代理人　甲○○
抗告人因與相對人教育部間返還房屋強制執行事件，對於臺灣花
蓮地方法院中華民國96年7月31日96年度執字第1423號裁定提起
抗告，本院裁定如下：
    主  文
抗告駁回。
抗告程序費用由抗告人負擔。
    理  由
一、抗告意旨略以：本件強制執行程序，抗告人顯有公證書不得
    強制執行之法定事由，因此本件不得逕受強制執行，詳述理
    由如後：
（一）本件租期如相對人所言：全部自87年11月9日起，至95 年
      12月31日止，共8年53天，然本件租期9年並未屆滿，該租
      金債務根本無由發生，則本件執行程序所具執行名義顯不
      存在。
（二）原裁定意旨僅憑相對人片面主張，未調查任何證據，率而
      推定相對人之主張可採，實欠公允，顯有違背法令之違誤
      。
（三）本件「臺灣省政府教育廳花蓮教師會館租賃契約書」第4
      條明示：「租金自開始營業日起計付」。然抗告人自簽約
      迄今因系爭租賃物之坐落基地並非「旅館區用地」，是以
      無法取得旅館業營利事業登記，尚未開始合法正式營業，
      則本件租金給付期日尚未開始，自無不依約給付租金之情
      。且相對人迄今顯未提供雙方約定使用收益狀態之租賃標
      的物，抗告人乃依法行使同時履行抗辯權，拒絕給付租金
      ，並非不依約給付租金。租金債權既未屆清償期，該租金
      債權根本無由發生，則相對人究有何權利強制執行？爰依
      法提起本件抗告，請求廢棄原裁定云云。
二、按公證法第13條第1項第3款規定：「當事人請求公證人就下
    列各款法律行為作成之公證書，載明應逕受強制執行者，得
    依該證書執行之：(三)租用或借用建築物或其他工作物，定
    有期限並應於期限屆滿時交還者。」因之，於公證書約定就
    以給付金錢為標的應逕受強制執行，即得憑該公證書聲請強
    制執行。但於公證書約定逕受強制執行，目的係在減少訴訟
    紛爭，及強制執行事件核屬非訟事件性質，執行法院僅得形
    式上審究，不得為實體事項之審理，且依此公證書而取得執
    行名義，並未經訴訟程序，而無與確定判決有同一之效力，
    是於公證書上約定逕受強制執行，應符合明確、適當、可能
    與適法，使執行法院易於形式上審究，倘符合公證書所約定
    逕受強制執行之要件時，即准予強制執行；反之，不合公證
    書所約定逕受強制執行之要件時，即應駁回強制執行之聲請
    。查本件86年公字第4769號公證租賃契約書第3款明定：「
    本契約自民國87年1月1日起至民國95年12月31日止共計9 年
    。期限屆滿不再續約。」既已對租賃契約之存續期間明確合
    意，期限屆滿後承租人依民法第455條之規定，自有返還租
    賃物之義務，今相對人以租賃契約期限屆滿為由，憑該公證
    書聲請強制執行，揆諸前開說明，並無不合。又查原審法院
    對相對人是否符合強制執行之要件，僅需為形式上審查，與
    上開說明亦無不合，抗告人率指原審法院未調查證據而為認
    定云云，洵無理由。從而抗告意旨指摘原裁定不當，求予廢
    棄，為無理由，應予駁回。另查抗告意旨所示之債權之成立
    與否、同時履行抗辯權之行使，係針對租金給付所為，核與
    本案執行之標的無關，非本院所得審究，併此敘明。
據上論結，本件抗告為無理由，依民事訴訟法第495條之1第1項
、第449條第1項、第95條、第78條，裁定如主文。
中　　華　　民　　國　　96　　年　　10　　月　　30　　日
                  民事庭審判長法  官     謝 志 揚
                              法  官     許 仕 楓
                              法  官     林 慶 煙
以上正本係照原本作成。
如不服本裁定者，應於收受送達後十日內向本院提出再抗告狀，
(僅以適用法規顯有錯誤，並經本院之許可者為限)，並繳納再抗
告費新台幣一千元；其未表明再抗告理由者，應於提出再抗告狀
後十日內向本院補提理由書狀（均須按照他造當事人之人數附繕
本）。
抗告時應提出委任律師或具有律師資格之人之委任狀；委任有律
師資格者，另應附具律師及格證書及釋明委任人與受任人有民事
訴訟法第466條之1第1項但書或第2項所定關係之釋明文書影本。
                              書記官     林 明 智
中　　華　　民　　國　　96　　年　　10　　月　　30　　日
